臺灣高雄地方法院民事裁定
109年度消債清字第174號
聲  請  人  莊惠勝  
0000000000000000

0000000000000000

代  理  人  蘇盈伃律師
上列當事人因消費者債務清理事件聲請清算，本院裁定如下：
    主  文
聲請人莊惠勝自中華民國一一○年二月八日下午四時起開始清算
程序。
命司法事務官進行本件清算程序。
    理  由
一、聲請意旨略以：伊有不能清償債務情事，前向最大債權銀行
    聲請前置協商成立，惟仍不得已毀諾。伊又未經法院裁定開
    始更生程序或許可和解或宣告破產，爰聲請清算等語。
二、按債務人不能清償債務或有不能清償之虞者，得依本條例所
    定更生或清算程序，清理其債務；法院開始清算程序之裁定
    ，應載明其年、月、日、時，並即時發生效力；法院開始更
    生或清算程序後，得命司法事務官進行更生或清算程序，必
    要時得選任律師、會計師或其他適當之自然人或法人1人為
    監督人或管理人，消費者債務清理條例（下稱消債條例）第
    3條、第80條前段、第83條第1項、第16條第1項分別定有明
    文。
三、經查：
　㈠聲請人曾請求前置協商成立，約定自民國108年11月起，分14
    4期，利率11％，每月清償新臺幣（下同）8,939元，惟聲請
    人未依約繳款，而於108年12月通報毀諾，此有渣打銀行陳
    報狀可參（本案卷第62至77頁）。按消債條例第151 條第9 
    項準用同條第7 項但書所稱「因不可歸責於己之事由，致履
    行有困難」之情形，僅須於法院就更生或清算之聲請為裁判
    時存在即為已足，至債務人於履行困難之事由發生前有無違
    約不履行行為，與該事由是否不可歸責於債務人之判斷尚屬
    無涉（另參考98年第1 期民事業務研究會第26號之司法院民
    事廳消費者債務清理條例法律問題研審小組意見）。又依消
    債條例第151 條第9 項準用同條第8 項再準用第75條第2 項
    之規定，債務人可處分所得扣除自己及依法應受其扶養者所
    必要生活費用之餘額，連續3 個月低於協商方案應清償之金
    額者，推定有不可歸責於己之事由致履行有困難。經查，聲
    請人於108年時申報所得雖為379,644元，平均每月所得為31
    ,637元（本裁定計算方式均採元以下4捨5入），此有財政部
    高雄國稅局綜合所得稅各類所得資料清單【本院109年度司
    消債調字第377號卷（下稱調卷）第20頁】在卷可按，惟其
    於109年2月至7月每月收入約25,000元，加計領取之租金補
    助3,200元，共計28,200元，扣除109年度依主管機關所公告
    高雄市每人每月最低生活費13,099元之1.2倍即15,719元、
    子女扶養費6,110元、母親扶養費2,706元後（詳後述），僅
    餘3,665元，顯已無法負擔每月8,939元之還款金額，堪認聲
    請人之收入無法持續支應前揭生活開支及協商款項，致繼續
    履行有所困難，亦即可認聲請人有不可歸責於己之事由，致
    不能履行原協商條件。
  ㈡聲請人前於109年6月20日提出債權人清冊，向本院聲請調解
    債務清償方案，經本院109年度司消債調字第377號受理，因
    曾毀諾毋庸調解，聲請人於109年6月23日具狀聲請清算等情
    ，業經本院依職權調閱上開調解卷宗核閱無訛。
  ㈢聲請人之所得及財產狀況如下：
　⒈聲請人於107年度至108年度申報所得各為403,900元、379,64
    4元，平均每月所得各為33,658元、31,637元，名下無財產
    ，有遠雄人壽保單解約金12,564元（已扣保費墊繳7,734元
    及106年3月10日保單借款本息29,497元），另聲請人稱107
    年間申報銳揚建設股份有限公司執行業務所得30,000元，係
    居中介紹友人購買銳揚建設股份有限公司建案所得之獎金，
    又其所有之中國信託銀行帳戶於108年8月13日、9月12日、1
    09年1月31日各存入之10,000元、10,000元，30,000元均係
    兼差收入，而台新銀行帳戶於108年3月6日、4月26日、7月4
    日各存入之38,000元、7,000元、36,000元亦係過年至夜市
    打工及市場兼差收入等情，有財政部高雄國稅局107年度至1
    08年綜合所得稅各類所得資料清單及財產歸屬資料清單（調
    卷第19至21頁）、財產及收入狀況說明書（調卷第4至5頁）
    、債權人清冊（本案卷第83至84頁）、戶籍謄本（調卷第9
    頁）、個人商業保險查詢結果表（調卷第27頁）、財團法人
    金融聯合徵信中心前置協商專用債權人清冊（調卷第12至15
    頁）、信用報告（調卷第16至18頁）、存簿（本案卷第89至
    91頁、第112至137頁、第179至199頁）、遠雄人壽保險股份
    有限公司函（本案卷第78至79頁）、銳揚建設股份有限公司
    傳真（本案卷第154頁）等附卷可證。是聲請人存入中國信
    託、台新銀行存款帳戶之前揭款項共計131,000元（計算式
    ：10,000＋10,000＋30,000＋38,000＋7,000＋36,000＝131,000）
    ，及所申報之銳揚建設股份有限公司執行業務所得30,000元
    ，均應列計聲請人之收入。
　⒉次查，聲請人自陳於104年7月1日至107年9月30日於乙生五金
    有限公司擔任業務司機，107年6月至9月收入共計141,000元
    ，107年10月1日至108年5月13日於新竹物流股份有限公司擔
    任司機，收入共計327,949元，108年5月14日至7月11日無業
    ，偶有夜市打零工及外送人員之兼差收入，每月收入約6,00
    0元，另有岳母每月資助約6,000元，108年7月23日至109年1
    月31日於智崴管理顧問股份有限公司即漢程客運擔任司機，
    收入共計283,650元，109年2月1日至6月30日於瑞豐夜市韓
    式小吃、烤魷魚攤打工，工作時間為每週五至日17時至1時
    ，每月收入約19,000元，並於雞伯土雞城任外送人員，每次
    工時5小時，每週工作1至2日，每月收入約6,000元，合計每
    月約25,000元，109年9月7日起於裕鵬物流股份有限公司任
    物流司機，109年9月至10月收入共計84,736元，另自108年1
    1月起每月領取租金補助3,200元等情，有勞工保險被保險人
    投保資料表（調卷第22頁）、社會補助查詢表（本案卷第23
    至26頁）、高雄市政府都市發展局函（本案卷第52至54頁）
    、勞動部勞工保險局函（本案卷第51頁）、勞動部勞動力發
    展署高屏澎東分署函（本案卷第44頁）、健保投保紀錄（調
    卷第23至24頁）、薪資單（本案卷第218頁）、岳母簽立之
    證明書（本案卷第217頁）、收入切結書（調卷第25頁、本
    案卷第224頁）、收入明細表暨切結書（本案卷第215頁）、
    聲請人110年1月20日補正狀（本案卷第223至225頁）、乙生
    五金有限公司函（本案卷第166頁）、新竹物流股份有限公
    司陳報狀（本案卷第174至176頁）、智崴管理顧問股份有限
    公司傳真（本案卷第167頁）、遠雄人壽保險股份有限公司
    函（本案卷第78至79頁）等附卷可證。則依聲請人所陳之工
    作、收入情況，其於107年6月至109年10月之實領收入（含
    租金補助）共計1,024,735元【計算式：（141,000＋327,949
    ＋6,000×2＋6,000×2＋283,650＋25,000×5＋84,736＋3,200×12）÷
    29＝1,024,735】。
　⒊再查，聲請人曾任亦丞實業有限公司之負責人，惟亦丞實業
    有限公司業於102年8月15日至104年8月13日停業，於104年8
    月14日解散，非屬消債條例第2條第1、2項、消債條例施行
    細則第3條第2項、第4條之從事小規模營業活動之自然人，
    有高雄市政府函（本案卷第38至43頁）、財政部高雄國稅局
    函（本案卷第45至50頁）在卷可證。
　⒋綜上所述，考量聲請人之工作期間、收入狀況，堪認以其107
    年6月至109年10月平均每月收入40,887元【計算式：（131,
    000＋30,000＋1,024,735）÷29＝40,887】核算其償債能力，較
    為妥適。
  ㈣關於聲請人個人日常必要支出部分，聲請人主張每月支出15,
    750元（含每月分擔之房屋租金5,000元），並提出租賃契約
    書（本案卷第109至111頁）在卷可稽。按債務人必要生活費
    用，以最近一年衛生福利部或直轄市政府所公告當地區每人
    每月最低生活費一點二倍定之，本條例第64條之2第1項定有
    明文。本院參酌衛福部社會司所公告110年度高雄市最低生
    活費為13,341元，1.2倍即16,009元，聲請人主張每月必要
    支出約15,750元，尚屬合理，應予採計。
  ㈤關於聲請人扶養支出部分，聲請人稱須負擔未成年子女莊○旗
    、母親莊蔡玉琴之扶養費，每月各7,000元、4,000元。經查
    ：
  ⒈子女莊○旗係107年12月生，於107年度至108年度無申報所得
    ，名下無財產，自107年12月起迄今每月領取育兒津貼3,500
    元等情，此有戶籍謄本（調卷第9頁）、稅務電子閘門財產
    所得調件明細表（本案卷第152頁）、所得資料清單及財產
    歸屬資料清單（本案卷95至96頁）、社會補助查詢表（本案
    卷第34至37頁）附卷可參。莊○旗既未成年，名下復無財產
    ，堪認有受扶養之權利。至莊○旗所需扶養程度，按受扶養
    者之必要生活費用，準用第一項規定計算基準數額，並依債
    務人依法應負擔扶養義務之比例認定之，消債條例第64條之
    2第2項亦有明定。110年度高雄市每人每月之最低生活費13,
    341元之1.2倍16,009元，扣除每月領取之育兒津貼後，由聲
    請人與配偶共同負擔，每人應為6,255元【計算式：（16,00
    9－3,500）÷2＝6,255】，逾此範圍，難認可採。
  ⒉其次，母親莊蔡玉琴係43年生，現無業，於107年度至108年
    度均無申報所得，名下無財產，前於100年6月30日領取1,03
    0,584元勞保老年給付，原每月領取3,628元國民年金老年年
    金，自109年1月起調為每月領取3,772元等情，此有戶籍謄
    本（調卷第10頁）、所得資料清單及財產歸屬資料清單（本
    案卷97至99頁）、存簿（本案卷第107至108頁）、社會補助
    查詢表（本案卷第30至33頁）、高雄市政府都市發展局函（
    本案卷第52頁）、勞動部勞工保險局函（本案卷第51頁）、
    勞工保險被保險人投保資料表（本案卷第85至86頁）附卷可
    憑。則以莊蔡玉琴上述財產、收入狀況，尚不足以維持生活
    ，有受扶養之權利。至所需扶養程度，因其居住於聲請人胞
    兄所有房屋，應自莊蔡玉琴必要生活費用中扣除相當於房租
    支出所佔比例（約24.36％），以110年度高雄市每人每月不
    含房屋支出最低生活費之1.2倍即12,109元計算，扣除每月
    領取之國民年金老年年金後，由聲請人與其餘2名扶養義務
    人共同負擔，每人應負擔2,779元【計算式：（12,109－3,77
    2）÷3＝2,779】，逾此範圍，難認必要。
  ㈥承上，聲請人每月平均收入40,887元，扣除個人必要支出15,
    750元、子女扶養費6,255元、母親扶養費2,779元後，剩餘1
    6,103元，而聲請人目前負債總額為3,984,903元（本案卷第
    55至61頁、第155至165頁、第168至173頁，包括：國泰世華
    銀行、渣打銀行、台新銀行、安泰銀行、中國信託銀行、聯
    邦銀行、陳彥廷），扣除遠雄人壽保單解約金後，以每月所
    餘逐年清償，至少須約21年【計算式：（3,984,903－12,564
    ）÷16,103÷12≒21】始能清償完畢，堪認聲請人確有不能清
    償債務之情事。從而，聲請人向本院聲請清算，應予准許，
    並命司法事務官進行本件清算程序。
四、依消債條例第11條第1 項、第83條第1 項、第16條第1 項，
    裁定如主文。
中　　華　　民　　國　 110　　年　　2 　　月　　8 　　日
              　　民事庭　　法　官　賴寶合
以上正本係照原本作成。
本裁定不得抗告。
中　　華　　民　　國　 110　　年　　2 　　月　　8 　　日
  　                        書記官　胡美儀